---
title: "Análise de Cancelamentos de Assinaturas"
format:
  html:
    self-contained: true
editor: visual
---

```{r, echo=FALSE, message=FALSE}
# install.packages("readr")
# install.packages("dplyr")
# install.packages("ggplot2")
# install.packages("echarts4r")

library(readr)
library(dplyr)
library(ggplot2)
library(echarts4r)

dados <- readr::read_csv(
  "https://raw.githubusercontent.com/wrprates/open-data/master/telco_customer_churn.csv"
) |>
  dplyr::mutate(across(where(is.character), as.factor))

```

Este relatório apresenta uma análise de teste de hipóteses, buscando compreender as razões pelas quais os clientes cancelam o serviço de assinatura.

## Hipótese 1. Clientes com contrato mensal cancelam mais que os demais

> **Análise proposta:** realizar um teste Qui-quadrado para diferenças de proporções.

A seguir temos um gráfico de barras indicando as prorporções de Churn dentro de cada tipo de contrato.

```{r, echo=FALSE}
contrato_data <- dados |>
  count(Contract, Churn) |>
  group_by(Contract) |>
  mutate(Percent = round(n / sum(n) * 100, 2)) |>
  ungroup() |>
  group_by(Churn)

contrato_data |>
  e_charts(Contract) |>
  e_bar(Percent, stack = "grp") |>
  e_tooltip(trigger = "axis")
```

Para avaliar se a proporção de cancelamentos (churn) é maior entre clientes com contrato mensal em comparação com aqueles que possuem contratos anuais ou bienais, foi realizado um teste de proporção Qui-quadrado, cujo resultado é apresentado a seguir.


```{r, echo=FALSE}
# Contagem de cancelamentos por tipo de contrato
mensal_churn <- dados |>
  filter(Contract == "Month-to-month" & Churn == "Yes") |>
  count() |>
  pull(n)

outros_churn <- dados |>
  filter(Contract != "Month-to-month" & Churn == "Yes") |>
  count() |>
  pull(n)

# Contagem total de clientes por tipo de contrato
mensal_total <- dados |>
  filter(Contract == "Month-to-month") |>
  count() |>
  pull(n)

outros_total <- dados |>
  filter(Contract != "Month-to-month") |>
  count() |>
  pull(n)

# Teste de proporção
prop_test <- prop.test(
  c(mensal_churn, outros_churn),
  c(mensal_total, outros_total), 
  alternative = "greater"
)

prop_test
```
O resultado do teste sugere que **a proporção de cancelamentos é significativamente maior entre clientes com contrato mensal em comparação com aqueles com contratos anuais ou bienais** (`p-valor < 0,05`). Isso indica que clientes com contrato mensal têm uma tendência estatisticamente relevante de cancelar mais os serviços.

**Resultado da hipótese:** Validada.
